臺灣桃園地方法院刑事判決
110年度訴字第742號
公  訴  人  臺灣桃園地方檢察署檢察官 
被      告  黃旭慶


                    （現在法務部○○○○○○○○○○○執行中）
選任辯護人  李進成律師(法扶律師)  
被      告  張嘉讌

                    住○○市○○區○○街00巷00號        （現在法務部○○○○○○○○○執行中）
選任辯護人  梁燕妮律師(法扶律師)                  
上列被告因違反毒品危害防制條例案件，經檢察官提起公訴（11
0年度偵字第16131號），本院判決如下：
    主  文
張嘉讌共同犯販賣第一級毒品罪，處有期徒刑柒年柒月。又共同
犯販賣第二級毒品罪，處有期徒刑參年捌月。應執行有期徒刑捌
年柒月。未扣案不詳廠牌行動電話壹支（含門號○○○○○○○○○○號SI
M卡壹張）及犯罪所得新臺幣壹仟元沒收，於全部或一部不能沒
收或不宜執行沒收時，追徵其價額。
黃旭慶共同犯販賣第一級毒品罪，處有期徒刑柒年捌月。未扣案
犯罪所得新臺幣肆仟元沒收，於全部或一部不能沒收或不宜執行
沒收時，追徵其價額。
    事  實
一、黃旭慶及張嘉讌明知海洛因係毒品危害防制條例所列管之第
    一級毒品，依法不得販賣，竟共同基於販賣第一級毒品海洛
    因以營利之犯意聯絡，於民國109年6月15日晚間11時56分前
    某時許，有真實姓名、年籍不詳，綽號「阿寶」之成年男子
    與黃旭慶聯繫有意購買第一級毒品海洛因，並告知由其朋友
    林春良前往交易，於109年6月15日晚間11時56分許起至同年
    月16日凌晨0時22分許止，張嘉讌持用其所有之不詳廠牌行
    動電話1支（搭配門號0000000000號SIM卡1張，下稱本案行
    動電話）與持用門號0000000000號行動電話之林春良聯繫販
    賣第一級毒品海洛因後，於同年月16日凌晨0時29分許，在
    桃園市龜山區長峰路某處，由黃旭慶交付約定販賣之第一級
    毒品海洛因1包給受「阿寶」委託前往之林春良，並收取價
    金新臺幣（下同）4,000元。
二、張嘉讌明知甲基安非他命係毒品危害防制條例所列管之第二
    級毒品，依法不得販賣，竟與真實姓名、年籍不詳之成年男
    子共同基於販賣第二級毒品甲基安非他命以營利之犯意聯絡
    ，於109年7月14日下午5時2分許起至同日下午5時56分許止
    ，張嘉讌持用本案行動電話與持用門號0000000000號行動電
    話之張懿攀聯繫販賣第二級毒品甲基安非他命後，於同日下
    午6時9分許，在桃園市○○區○○○路00號全家便利商店前，由
    該真實姓名、年籍不詳之成年男子交付約定販賣之第二級毒
    品甲基安非他命0.3公克給張懿攀，並收取價金1,000元。嗣
    經警執行通訊監察，始循線查獲上情。
    理  由
壹、程序部分：
    按被告以外之人於審判外之陳述，雖不符刑事訴訟法第159
    條之1至第159條之4之規定，而當事人於審判程序同意作為
    證據，法院審酌該言詞陳述或書面陳述作成時之情況，認為
    適當者，亦得為證據。當事人、代理人或辯護人於法院調查
    證據時，知有第159條第1項不得為證據之情形，而未於言詞
    辯論終結前聲明異議者，視為有前項之同意，刑事訴訟法第
    159條之5定有明文。經查，本判決所引用被告黃旭慶、張嘉
    讌以外之人於審判外之陳述，或經檢察官引為證據使用，被
    告2人及其辯護人均表示同意有證據能力（見本院卷二第31
    、88頁），或經本院調查證據時提示，檢察官、被告2人及
    其辯護人均未爭執證據能力（見本院卷二第162至171頁），
    本院審酌該等證據之取得過程並無瑕疵，與本案待證事實間
    復具有相當之關聯性，應得作為證據。
貳、實體部分：
一、上開犯罪事實，業據被告黃旭慶、張嘉讌坦承不諱（見他卷
    第336至337頁、第415頁、本院卷二第29頁、第87頁、第171
    頁），核與證人林春良、張懿攀之證述情節相符（見他卷第
    202至203頁、第223至225頁、第230至231頁、第256至258頁
    ），並有被告張嘉讌持用本案行動電話通聯調閱查詢單、臺
    灣臺北地方法院通訊監察書、通訊監察譯文各1份在卷可稽
    （見他卷第40至41頁、第60頁、第101至107頁、第389頁）
    。公訴意旨雖認被告販賣第一級毒品之對象為林春良，惟被
    告黃旭慶供稱係販賣與「阿寶」等語（見本院卷二第29頁）
    ，核與證人林春良於警詢及偵訊中所述相符（見他卷第202
    頁、第224頁），證人林春良並於通話過程中向被告張嘉讌
    表示「阿寶」已先聯繫被告黃旭慶由證人林春良前往交易等
    語（見他卷第120頁），應認被告2人販賣第一級毒品之對象
    為「阿寶」，由林春良代為前往交易，公訴意旨尚有誤會，
    但此不影響起訴事實與本院認定事實之同一性。
二、按毒品危害防制條例所處罰之「販賣」毒品罪，所著重者為
    在主觀上有藉以牟利之惡性，及對毒品之擴散具有較有償或
    無償轉讓行為更嚴重之危害性，被告「營利」之意圖係從客
    觀之社會環境、情況及人證、物證等資料，依據證據法則綜
    合研判認定。又毒品因政府查緝甚嚴，物稀價昂，持有毒品
    販賣者，苟非有利可圖，當不願甘冒法律制裁之風險，而予
    販賣；再按販賣毒品乃違法行為，非可公然為之，亦無公定
    價格，容易分裝並增減份量，而每次買賣之價量，輒因買賣
    雙方關係之深淺、資力、需求量及對行情之認知、來源是否
    充裕、查緝是否嚴緊、購買者被查獲時供出購買對象之風險
    評估等因素，而異其標準，非可一概而論，而販賣毒品之利
    得，除被告坦承犯行或價量俱臻明確外，委難察得實情，販
    賣之人從價差或量差中牟利之方式雖異，其意圖營利之販賣
    行為則同一，職是之故，舉凡其有償交易，除足反證其確另
    基於某種非圖利本意之關係外，通常尚難因無法查悉其販入
    價額作為是否高價賣出之比較，諉無營利之意思，阻卻販賣
    犯行之追訴（最高法院87年度台上字第3164號判決意旨參照
    ）。查被告2人進行第一、二級毒品交易，非無償提供，倘
    非有利可圖，被告2人殊無甘冒遭查獲之極大風險，平白無
    故義務性、服務性提供該等交易對象毒品，而被告2人於本
    案審理中均自承：販賣本案毒品都是要賺自己施用的量等語
    （見本院卷二第173頁），足認被告2人主觀上確有販賣毒品
    營利之意圖無誤。
三、綜上所述，本案事證明確，被告2人上開犯行洵堪認定，均
    應依法論科。
四、論罪科刑：
 (一) 按行為後法律有變更者，適用行為時之法律。但行為後之
     法律有利於行為人者，適用最有利於行為人之法律，刑法
     第2條第1項定有明文。查被告行為後，毒品危害防制條例
     第4條第1項、第2項、第17條第2項規定已於109年1月15日
     修正公布，於109年7月15日施行，修正後第4條第1項規定
     提高得併科罰金之最高度，修正後第4條第2項規定提高有
     期徒刑及罰金刑部分之最高刑度，且須於偵查及歷次審判
     中均自白犯罪，始得減輕其刑，並非較有利被告（可參閱
     最高法院110年度台上字第1575號判決意旨），本案自應適
     用修正前毒品危害防制條例第4條第1項、第2項規定處斷，
     且應一體適用修正前毒品危害防制條例第17條第2項之規定
     。
（二）核被告黃旭慶所為，係犯修正前毒品危害防制條例第4條
      第1項之販賣第一級毒品罪；被告張嘉讌所為，係犯修正
      前毒品危害防制條例第4條第1項之販賣第一級毒品、修正
      前毒品危害防制條例第4條第2項之販賣第二級毒品等罪。
      又被告2人為販賣第一級毒品而持有之低度行為、被告張
      嘉讌為販賣第二級毒品而持有之低度行為，各為販賣之高
      度行為所吸收，皆不另論罪。又被告黃旭慶及張嘉讌間就
      販賣第一級毒品部分、被告張嘉讌與真實姓名、年籍不詳
      之成年男子間就販賣第二級毒品部分，均有犯意聯絡及行
      為分擔，各為共同正犯。被告張嘉讌所犯上開2罪，犯意
      各別，行為互殊，應予分論併罰。
（三）累犯事項之判斷：
　 1、最高法院刑事大法庭110年度台上大字第5660號裁定主文
      謂：「被告構成累犯之事實及應加重其刑之事項，均應由
      檢察官主張並具體指出證明之方法後，經法院踐行調查、
      辯論程序，方得作為論以累犯及是否加重其刑之裁判基礎
      。」本院認為，檢察官對於「構成累犯事實」，應「提出
      」足以證明被告構成累犯事實之前案徒刑執行完畢資料，
      並負舉證責任；而關於「依累犯規定加重其刑事項」，如
      檢察官僅主張被告成立累犯，卻未主張應依累犯規定加重
      ，本於累犯加重其刑立法理由之特殊性，法院裁量原則上
      應受到職司刑事（前案）執行專業的檢察官意見拘束而不
      得加重。又檢察官如主張應依累犯規定加重，卻「全未說
      明理由」時，在「修正的舉證責任不要說」之基礎上，因
      檢察官對此量刑事項仍有承擔舉證責任之可能性，可認檢
      察官未盡「形式舉證責任」，法院不僅無調查、認定之義
      務，也因為「依累犯規定加重其刑事項」並非有效爭點，
      法院無從為補充性調查，得逕裁量不予加重。
　 2、查起訴書記載被告黃旭慶及張嘉讌分別有施用毒品前科犯
      行，被告黃旭慶於106年7月26日執行完畢、被告張嘉讌於
      107年12月27日執行完畢出監等情，並經公訴檢察官提出
      刑案資料查註紀錄表為證（見本院卷一第7頁、本院卷二
      第173頁），堪認檢察官對此已盡舉證責任，公訴檢察官
      並當庭表示被告2人前案均為違反毒品危害防制條例案件
      ，罪質相同應加重等語（見本院卷二第173頁），惟本院
      審酌起訴書所載被告2人前開構成累犯之前科，均係施用
      毒品之疾患型犯罪，以自戕健康為主，與本案販賣毒品罪
      之本質未盡相同，尚無確切事證足認被告2人有何特別之
      重大惡性，或對刑罰之反應力薄弱等教化上之特殊原因，
      綜觀全案情節，對比本案罪名之法定刑，其罪刑應屬相當
      ，自無依刑法第47條第1項規定加重其刑之必要，而於量
      刑時依刑法第57條之規定，於法定刑內再予斟酌即可。
（四）按（修正前）毒品危害防制條例第17條第2項規定：「犯
      第4條至第8條之罪於偵查及審判中均自白者，減輕其刑。
      」，被告2人對於上開犯行於偵查、審判中均坦承不諱，
      應依修正前毒品危害防制條例第17條第2項規定減輕其刑
      。
（五）按毒品危害防制條例第17條第1項所稱「供出毒品來源，
      因而查獲其他正犯或共犯者」，係指犯罪行為人供出毒品
      來源之對向性正犯，或與其具有共同正犯、共犯（教唆犯
      、幫助犯）關係之毒品由來之人的具體資訊，使調查或偵
      查犯罪的公務員得據以對之發動調查或偵查程序，並因此
      確實查獲其人、其犯行者。其中所稱因而「查獲」係屬偵
      查機關之權限，而查獲之「屬實」與否，則應由事實審法
      院本於其採證認事之職權，綜合卷內偵查機關已蒐集之證
      據加以判斷，不以偵查結果作為絕對之依據。惟倘若偵查
      機關已說明尚未能查明被告舉發之毒品來源，且法院復已
      綜據全部卷證，敘明被告所供仍有合理之可疑，尚未達於
      查獲屬實之程度，未違證據法則，即不能指為違法（最高
      法院109年度台上字第5915號判決意旨參照）。被告2人雖
      均陳稱其本案毒品來源為夏政彬或夏小彬等語（見本院卷
      二第31頁、第91頁），惟依上開說明，經本院函詢偵查機
      關之結果，檢警均未能查獲該人有何販賣毒品犯行（見本
      院卷二第43頁、第51頁、第107頁），自不符合毒品危害
      防制條例第17條第1項之減輕規定。
（六）按犯罪之情狀顯可憫恕，認科以最低度刑仍嫌過重者，得
      酌量減輕其刑，刑法第59條定有明文。次按刑法第59條所
      規定之酌量減輕其刑，係裁判上之減輕，必以犯罪之情狀
      可憫恕，認為宣告法定最低度之刑猶嫌過重者，始有其適
      用。又按刑之量定，為求個案裁判之妥當性，法律固賦予
      法院裁量權，但此項裁量權之行使，除應依刑法第57條規
      定，審酌行為人及其行為等一切情狀，為整體之評價，並
      應顧及比例原則與平等原則，使罪刑均衡，輕重得宜，以
      契合社會之法律感情。且販賣毒品之人，其原因動機不一
      ，犯罪情節未必盡同，或有大盤毒梟者，亦有中、小盤之
      分，甚或僅止於吸毒者友儕間為求互通有無，其販賣行為
      所造成危害社會之程度自屬有異，法律科處此類犯罪，所
      設之法定最低本刑卻相同，不可謂不重。倘依其情狀處以
      有期徒刑，即足以懲儆，並可達防衛社會之目的者，自非
      不可依客觀之犯行與主觀之惡性二者加以考量其情狀，是
      否有可憫恕之處，適用刑法第59條之規定酌量減輕其刑，
      期使個案裁判之量刑，能斟酌至當，符合比例原則（最高
      法院95年台上字第788號判決意旨參照）。又適用刑法第5
      9條酌量減輕其刑時，並不排除同法第57條所列舉10款事
      由之審酌（最高法院70年度第6次刑事庭會議決議意旨參
      照）。查被告2人之販賣第一級毒品犯行，本院考量被告2
      人販賣數量僅1包，可認毒品在外流通之數量不多，所得
      也難認豐碩，是被告2人販賣海洛因之惡性與情節均與中
      盤或大盤毒梟尚有重大差異，而屬小額零售，犯罪情狀尚
      堪憫恕，若就被告2人該次販賣第一級毒品罪犯行僅依修
      正前毒品危害防制條例第17條第2項規定減刑，所能量處
      之最低刑度，猶嫌過重，客觀上足以引起一般同情，本院
      爰就被告2人上開販賣第一級毒品罪，依刑法第59條規定
      ，減輕其刑，並依法遞減輕之。至被告張嘉讌本案所犯修
      正前毒品危害防制條例第4條第2項之販賣第二級毒品罪，
      經依修正前毒品危害防制條例第17條第2項規定減輕其刑
      後，已無情輕法重、在客觀上足以引起一般同情而堪憫恕
      之處，則與刑法第59條規定不合。
（七）爰以行為人之責任為基礎，審酌被告2人本案所為，增加
      本案毒品在社會流通之危險性，恐令施用毒品者沉迷於毒
      癮，無法自拔，輕則戕害個人身心，重則因缺錢購毒而引
      發各種犯罪，對社會秩序危害非輕，殊非可取，惟念及其
      等警詢中雖否認，惟於檢察官訊問時及本院審理期間，均
      坦認犯行，態度尚可，參以被告2人分別涉犯本案販賣海
      洛因或甲基安非他命之價格、對象等情節，兼衡被告黃旭
      慶自陳：我國中畢業學歷、入監前從事鐵工、經濟狀況勉
      持及被告張嘉讌自陳：我高中畢業學歷、入監前在代書事
      務所工作，經濟狀況普通之生活狀況（見本院卷二第174
      頁）等一切情形，分別量處如主文所示之刑。並就被告張
      嘉讌所犯之罪刑，考量販賣對象、犯罪情節、時間差距等
      一切情形，定其應執行刑如主文所示。
五、沒收：
（一）毒品危害防制條例第19條第1項規定：「犯第4條至第9條
      、第12條、第13條或第14條第1項、第2項之罪者，其供犯
      罪所用之物，不問屬於犯罪行為人與否，均沒收之。」，
      查被告張嘉讌自承：林春良來電找我要拿毒品，我聽完電
      話有轉告被告黃旭慶；張懿攀是來電找我購買安非他命（
      應為甲基安非他命）等語（見他卷第414至415頁），堪認
      本案行動電話（含0000000000號SIM卡1張）為被告張嘉讌
      所有，供其本案販賣第一、二級毒品所用之物，雖未扣案
      ，仍應依上開規定宣告沒收之，並依刑法第38條第4項規
      定，於全部或一部不能沒收或不宜執行沒收時，追徵其價
      額。
（二）犯罪所得，屬於犯罪行為人者，沒收之；前二項之沒收，
      於全部或一部不能沒收或不宜執行沒收時，追徵其價額，
      刑法第38條之1第1項前段、第3項定有明文。被告黃旭慶
      所得報酬4,000元、被告張嘉讌所得報酬1,000元，雖未扣
      案，仍均應依刑法第38條之1第1項前段、第3項規定宣告
      沒收，於全部或一部不能沒收或不宜執行沒收時，追徵其
      價額。
據上論斷，應依刑事訴訟法第299條第1項前段，判決如主文。
本案經檢察官曾柏涵提起公訴，檢察官劉哲名到庭執行職務。
中　　華　　民　　國　　111 　年　　7 　　月　　19　　日
                  刑事第十五庭　審判長法　官　林龍輝
                                      法　官　吳軍良
                                      法　官  林岷奭
以上正本證明與原本無異。
如不服本判決應於收受判決後20日內向本院提出上訴書狀，並應
敘述具體理由。其未敘述上訴理由者，應於上訴期間屆滿後20日
內向本院補提理由書(均須按他造當事人之人數附繕本)「切勿逕
送上級法院」。 
　　　　　　　　　　　　　　　        書記官　林慈思
中　　華　　民　　國　　111 　年　　7 　　月　　20　　日
附錄本案論罪科刑法條全文：
修正前毒品危害防制條例第4條
製造、運輸、販賣第一級毒品者，處死刑或無期徒刑；處無期徒
刑者，得併科新臺幣2千萬元以下罰金。
製造、運輸、販賣第二級毒品者，處無期徒刑或7年以上有期徒
刑，得併科新臺幣1千萬元以下罰金。
製造、運輸、販賣第三級毒品者，處7年以上有期徒刑，得併科
新臺幣7百萬元以下罰金。
製造、運輸、販賣第四級毒品者，處5年以上12年以下有期徒刑
，得併科新臺幣3百萬元以下罰金。
製造、運輸、販賣專供製造或施用毒品之器具者，處1年以上7年
以下有期徒刑，得併科新臺幣1百萬元以下罰金。
前五項之未遂犯罰之。